臺灣橋頭地方法院刑事判決
110年度審訴字第557號
公  訴  人  臺灣橋頭地方檢察署檢察官
被      告  彭咸運


上列被告因偽造文書等案件，經檢察官提起公訴（110年度偵字
第8196號），嗣被告就被訴事實為有罪之陳述，經本院告知簡式
審判程序之旨，並聽取當事人之意見後，由本院合議庭裁定改由
受命法官獨任進行簡式審判程序，判決如下：
    主  文
彭咸運犯如附表一「宣告刑及沒收」欄所示之罪，共貳罪，各處
如附表一「宣告刑及沒收」欄所示之刑及沒收。應執行有期徒刑
柒月，如易科罰金，以新臺幣壹仟元折算壹日。沒收部分併執行
之。
    事  實
一、彭咸運明知其並無代購虛擬貨幣挖礦機之真意，竟意圖為自
    己不法之所有，基於行使偽造私文書及詐欺取財之犯意，分
    別為下列行為：
  ㈠於民國110年5月15日某時，以通訊軟體Line（下簡稱Line）
    帳號暱稱「阿強」及通訊軟體微信（下簡稱微信）帳號暱稱
    「海綿寶寶」與李弦儒聯繫，向李弦儒佯稱：可以新臺幣（
    下同）80萬元之價格為其代購G1 MINI挖礦機20台云云，致
    李弦儒陷於錯誤，而於同年月30日下午8時28分許，在高雄
    市○○區○○路000號之統一超商信科門市交付訂金10萬元與彭
    咸運，彭咸運則當場偽以「黃國強」名義製作「波蘿G1 MIN
    I訂購明細表」2紙交與李弦儒，表彰自己係「黃國強」本人
    收款且受託代購上開挖礦機之意而行使之，足生損害於黃國
    強。其後，李弦儒再於同年6月1日下午6時許，透過MAICOIN
    交易平台轉匯USDT虛擬貨幣3,500顆（價值9萬9,000元）至
    彭咸運指定之虛擬錢包內以支付部分價金。
  ㈡於110年6月2日某時，得知李弦儒另有購買虛擬貨幣挖礦機之
    需求，竟再向李弦儒佯稱：可以75萬元之價格代購價格G1挖
    礦機1台云云，致李弦儒陷於錯誤，而於同年6月4日下午1時
    37分許，在高雄市○○區○○路000○0號之中國信託商業銀行右
    昌分行，臨櫃匯款45萬元至彭咸運指定之不知情陳春福所申
    辦之中華郵政股份有限公司帳號00000000000000號帳戶內（
    下稱郵局帳戶），彭咸運則冒用「黃國強」名義所製作「定
    制服務器銷售合約」1紙交與李弦儒，並在其上偽簽「黃國
    強」之署名，表彰自己係「黃國強」本人收款且受託代購上
    開挖礦機之意而行使之，足生損害於黃國強。嗣李弦儒察覺
    有異後報警處理，於同年6月10日下午8時50分許，與彭咸運
    相約在高雄市○○區○○路000○0號收取尾款30萬元及由彭咸運
    在「收款確認書」上偽簽「黃國強」署名之際，為警當場逮
    捕，並扣得如附表二所示之物品，而悉上情。
二、案經李弦儒訴由高雄市政府警察局楠梓分局報告臺灣橋頭地
    方檢察署檢察官偵查起訴。
    理  由
一、上揭犯罪事實，業據被告彭咸運於偵訊及本院審理中坦承不
    諱（見偵卷第15至17頁；本院卷第38頁、第155頁、第163頁
    、第174頁），核與證人即告訴人李弦儒於警詢及偵訊中之
    證述情節大致相符（見警卷第27至32頁；偵卷第61至63頁）
    ，並有高雄市政府警察局楠梓分局搜索扣押筆錄、扣押物品
    目錄表、贓物認領保管單各1份、波蘿G1 MINI訂購明細表2
    紙、告訴人提出之Line對話內容及轉匯USDT虛擬貨幣明細截
    圖1張、中國信託銀行匯款申請書、收款確認書、定制服務
    器銷售合約各1份、告訴人、被告與軟盈科技官方帳號間微
    信對話紀錄翻拍照片、被告與「軟盈科技官方帳號」間微信
    對話紀錄翻拍照片、高雄市○○區○○路000○0號監視器錄影畫
    面翻拍照片、扣案物品照片等在卷可稽（見警卷第41至43頁
    、第47至61頁、第67至86頁、第91至103頁），足認被告上
    開任意性自白確與事實相符。本案事證明確，被告犯行均堪
    以認定，均應依法論科。
二、論罪科刑：
  ㈠論罪部分
　1.核被告上開所為，均係犯刑法第216條、第210條之行使偽造
    私文書罪、刑法第339條第1項之詐欺取財罪。被告上開偽造
    署押之行為，為其偽造私文書之部分行為，又其偽造私文書
    之低度行為，為其行使偽造私文書之高度行為所吸收，均不
    另論罪。
  2.被告在「定制服務器銷售合約」、「收款確認書」，偽造黃
    國強之簽名後持向告訴人行使之行為，係基於同一行使偽造
    私文書之目的，而於密接之時間實施，侵害同一法益，各行
    為獨立性極為薄弱，依一般社會健全觀念，在時間差距上，
    難以強行分開，在刑法評價上，以視為數個舉動之接續施行
    ，合為包括之一行為，為接續犯，應論以一行使偽造私文書
    罪。
　3.被告本案所為行使偽造私文書、詐欺取財犯行間，均係基於
    詐得告訴人財物之目的，依自然觀察方式固得視為不同之數
    舉動，然其犯罪時間及地點密接，數舉動間亦具事理上之關
    聯而具有手段、行為之局部同一性，應認係基於同一犯罪計
    劃而實行，於法律上應評價其數舉動為一行為，係以一行為
    觸犯上開2罪名，為想像競合犯，應各依刑法第55條前段規
    定，從一重之行使偽造私文書罪處斷。
　㈡爰審酌被告不思循正當管道獲取財物，竟冒用黃國強之名義
    ，以上揭方法詐取告訴人之財物，顯然缺乏法治及尊重他人
    財產權之觀念，不僅足生損害於黃國強，亦使告訴人受有財
    產損害，所為誠屬不該；惟念及被告犯後尚能坦承犯行之態
    度，另考量被告於本院審理期間與告訴人以賠償64萬9,000
    元達成和解，目前依約分期履行中，已履行賠償10萬元，告
    訴人願請求本院對被告從輕量刑等情，有本院和解筆錄、本
    院辦理刑事案件電話紀錄查詢表各1份在卷可參（見本院卷
    第177至178頁、第181頁），堪認被告尚有彌補告訴人所受
    損害之意，兼衡被告自述高中畢業之教育程度，目前以擔任
    業務員為業，月收入約6萬元、未婚無子女之家庭生活狀況
    （詳見審訴卷第174頁）等一切情狀，分別量處如附表一「
    宣告刑及沒收」欄所示之刑，並均諭知易科罰金之折算標準
    。
　㈢不予宣告緩刑之說明：
　　被告雖未曾因故意犯罪受有期徒刑以上刑之宣告，有臺灣高
    等法院被告前案紀錄表在卷可查，然考量被告除本案外，另
    涉有詐欺等案件，現由其他法院審理中及檢察署偵辦中，有
    臺灣高等法院被告前案紀錄表1份在卷可參，是本案對被告
    宣告之刑，認尚無暫不執行為適當之情形，爰不為緩刑之宣
    告，併此指明。
三、沒收：
　㈠犯罪所用之物
　1.按偽造之印章、印文或署押，不問屬於犯人與否，沒收之，
    刑法第219條定有明文，採義務沒收主義，苟不能證明業已
    滅失，均應依法宣告沒收（最高法院47年台上字第883號判
    決先例、96年度台上字第1310號判決意旨參照）。又偽造之
    文書，既已交付於被害人收受，則該物非屬被告所有，除該
    偽造文書上偽造之印文、署押，應依刑法第219條予以沒收
    外，即不得再就該文書諭知沒收（最高法院89年度台上字第
    3757號判決意旨參照）。經查，被告於「定制服務器銷售合
    約」、「收款確認書」上偽造之「黃國強」署名共3枚，均
    係被告偽造之署押，不問屬於犯人與否，均應依刑法第219
    條規定宣告沒收之。至被告偽造「波蘿G1 MINI訂購明細表
    」2紙、「定制服務器銷售合約」1紙及扣案如附表二編號5
    所示之「收款確認書」，雖均係被告偽造之私文書，然均由
    被告持向告訴人行使，已非被告所有，亦無再行流通之風險
    ，尚無庸宣告沒收。
　2.扣案如附表二編號4所示之手機1支，為被告所有且供被告為
    本案犯行所用，業據被告供述在卷（見本院卷第174頁），
    爰依刑法第38條第2項前段規定宣告沒收。
　3.扣案如附表二編號2所示之物，雖係被告供本案犯罪所用之
    物，然非被告所有，即不予宣告沒收；另扣案如附表二編號
    3、6、7所示之物，依卷內事證尚查無與被告本案犯行具有
    關連性，爰均不予宣告沒收，併此敘明。
　㈡犯罪所得部分
　1.按犯罪所得，屬於犯罪行為人者，沒收之。前二項之沒收，
    於全部或一部不能沒收或不宜執行沒收時，追徵其價額；犯
    罪所得已實際合法發還被害人者，不予宣告沒收或追徵；宣
    告前二條之沒收或追徵，有過苛之虞、欠缺刑法上之重要性
    、犯罪所得價值低微，或為維持受宣告人生活條件之必要者
    ，得不宣告或酌減之，刑法第38條之1第1項前段、第3項、
    第5項、第38條之2項分別定有明文。
　2.查被告所詐得告訴人交付之款項64萬9,000元，為其本案之
    犯罪所得，而被告與告訴人於本院審理中達成和解，已履行
    賠償告訴人10萬元，其餘部分則尚待分期履行中，業經本院
    認定如前，如被告能確實履行和解內容，已足以剝奪其本案
    之犯罪所得，且若被告未能履行，告訴人亦已取得強制執行
    名義，可對被告之財產聲請強制執行，已達沒收制度剝奪被
    告犯罪利得之立法目的，是本案倘再依刑法第38條之1第1項
    、第3項規定，諭知沒收被告上開犯罪之犯罪所得，將使被
    告面臨雙重追償之不利益，顯有失公平，亦與刑法關於沒收
    部分立法意旨不符，容有過苛之虞，爰依刑法第38條之2第2
    項規定，認本案應無再行宣告沒收被告犯罪所得之必要，併
    予敘明。
  3.至扣案如附表二編號1所示之現金30萬元，雖係被告向告訴
    人收取之詐騙款項，然因告訴人自始無交付該款項之真意，
    要難認為被告本案之犯罪所得，且已發還告訴人，有前揭贓
    物認領保管單1紙在卷可查（見警卷第47頁），被告對該款
    項亦未取得事實上處分權，即不予宣告沒收，附此敘明。
據上論斷，應依刑事訴訟法第273條之1第1項、第299條第1項前
段，判決如主文。
本案經檢察官吳正中提起公訴，檢察官鍾葦怡到庭執行職務。
中　　華　　民　　國　　111 　年　　6 　　月　　6 　　日
                  刑事第四庭    法　官  陳芸葶
以上正本證明與原本無異。
如不服本判決應於收受送達後20日內向本院提出上訴書狀，並應
敘述具體理由；如未敘述上訴理由者，應於上訴期間屆滿後20日
內向本院補提理由書（均須按他造當事人之人數附繕本）「切勿
逕送上級法院」。
中　　華　　民　　國　　111 　年　　6 　　月　　6 　　日
　　　　　　　　　　　　　　　  書記官  鄭珓銘
中華民國刑法第210條
偽造、變造私文書，足以生損害於公眾或他人者，處5年以下有
期徒刑。
中華民國刑法第216條
行使第210條至第215條之文書者，依偽造、變造文書或登載不
實事項或使登載不實事項之規定處斷。
中華民國刑法第339條
意圖為自己或第三人不法之所有，以詐術使人將本人或第三人之
物交付者，處5年以下有期徒刑、拘役或科或併科50萬元以下罰
金。
以前項方法得財產上不法之利益或使第三人得之者，亦同。
前二項之未遂犯罰之。
附表一：
編號 犯罪事實 宣告刑及沒收 1 事實欄一、㈠ 彭咸運犯行使偽造私文書罪，處有期徒刑肆月，如易科罰金，以新臺幣壹仟元折算壹日。扣案如附表二編號4所示之物沒收。 2 事實欄一、㈡ 彭咸運犯行使偽造私文書罪，處有期徒刑伍月，如易科罰金，以新臺幣壹仟元折算壹日。扣案如附表二編號4所示之物沒收；「定制服務器銷售合約」、「收款確認書」上偽造之「黃國強」署名共參枚均沒收。 
附表二：
編號 扣案物品名稱 數量 備註 1 現金 新臺幣30萬元 已發還李弦儒，不予宣告沒收。 2 黃國強之全民健康保險卡 1張 不予宣告沒收 3 Iphone 12手機（含門號0000000000號SIM卡1張） IMEI：000000000000000 　　&ZZZZ; 000000000000000  1支 不予宣告沒收 4 Asus手機（含門號00000000000號SIM卡1張） IMEI：000000000000000 　　&ZZZZ; 000000000000000  1支 沒收 5 收款確認書 1份 不予宣告沒收 6 鎮暴槍（內含六發鋼珠彈） 1支 不予宣告沒收 7 陳春福之郵局帳戶提款卡 （帳號00000000000000） 1張 不予宣告沒收